【裁判字號】    96,交聲,1453
【裁判日期】    970402
【裁判案由】    聲明異議
【裁判全文】
臺灣臺中地方法院交通事件裁定        96年度交聲字第1453號
原處分機關  交通部公路總局臺中區監理所
受處分  人
即異議  人  七喜園藝事業有限公司
            址設臺中市○○○路.
上列受處分人因違反道路交通管理處罰條例案件，對於交通部公
路總局臺中區監理所民國九十六年九月二十日所為之處分（中監
違字第裁六一─Ｚ八Ｃ○○一二一三號裁決書），聲明異議，本
院裁定如下：
    主    文
原處分撤銷。
七喜園藝事業有限公司不罰。
    理    由
一、原處分機關交通部公路總局臺中區監理所係以：受處分人七
    喜園藝事業有限公司所有之車牌號碼ＯＤ─七四三九號自用
    小貨車，於民國九十六年六月十一日九時二十分許，在國道
    三號南下三六八點四公里處，因有牌照借供他人使用、使用
    註銷之牌照行駛等違規，經內政部警政署國道公路警察局第
    八警察隊員警當場舉發，並經該所依道路交通管理處罰條例
    第十二條第一項第四款、第五款、第二項之規定，裁處受處
    分人罰鍰新臺幣（下同）一萬八百元，並牌照扣繳。
二、受處分人七喜園藝事業有限公司聲明異議意旨略以：該公司
    所有之車牌號碼ＯＤ─七四三九號自用小貨車，已於八十一
    ，八十二年間報廢且遭環保局拖走，該車業已十餘年未曾收
    受到稅單或罰單，卻於最近即九十六年間收到罰單，該車之
    牌照ＯＤ─七四三九號疑遭罰單駕駛人甲○○盜用等語。
三、按犯罪事實，應依證據認定之，無證據不得認定犯罪事實，
    刑事訴訟法第一百五十四條第二項定有明文。次按所謂認定
    犯罪事實之證據，係指足以認定被告確有犯罪行為之積極證
    據而言，該項證據自須適合於被告犯罪事實之認定，始得採
    為斷罪資料。如未能發現相當證據，或證據不足以證明，自
    不能以推測或擬制之方法，以為裁判之基礎。又所謂證明之
    資料，無論其為直接或間接證據，均須達於通常一般之人均
    不致有所懷疑，而得確信其為真實之程度，始得據為有罪之
    認定，若其關於被告是否犯罪之證明未能達此程度，而有合
    理性懷疑之存在，致使無從形成有罪之確信，根據「罪證有
    疑，利於被告」之證據法則，即不得遽為不利被告之認定。
    按法院受理有關交通事件，準用刑事訴訟法之規定。
四、經查：本件懸掛車牌號碼ＯＤ─七四三九號車牌之車輛於國
    道三號南下三六八點四公里處，因該牌照業已註銷，為警認
    該有牌照借供他人使用、使用註銷之牌照行駛等違規情事，
    經執勤員警當場舉發等情，有內政部警政署國道公路警察局
    舉發違反道路交通管理事件通知單一紙在卷可按。惟此僅得
    定該輛車確有懸掛已註銷之車牌號碼ＯＤ─七四三九號車牌
    而行駛之事實，尚難認前開已註銷之車牌係異議人出借予該
    車所有人使用，或該車牌遭人使用，係可歸責於異議人。再
    者，受處分人七喜園藝事業有限公司所有之上開車輛牌照業
    於八十七年六月十一日，因逾檢註銷，且車牌於八十七年六
    月十一日，因逾檢註銷後，迄於九十六年二月五日止均未有
    違規紀錄，自九十六年二月六日起始密集違規，可推知上開
    車輛牌照自八十七年六月十一日起已停止使用，自九十六年
    二月六日之前某日始再行使用，此有汽車異動歷史查詢、汽
    車車籍查詢各一紙在卷可參。復參以該車於九十六年間因積
    欠嘉義市政府停車費，經嘉義市政府開單員抄錄該車廠牌顏
    色為鈴木、藍色，與七喜園藝事業有限公司所有之車輛廠牌
    顏色為裕隆、藍色不相符，而認該自小客車車牌，疑有遭偽
    （變）造冒用之嫌，經嘉義市警察局所屬各分局、保安隊、
    交通隊積極協尋查扣以杜不法，此有嘉義市警察局九十七年
    一月十四日嘉市警交字第○九七○○三一○八三號函、照片
    一張等在卷可稽。按目前我國汽車竊案及偽造、變造車牌猖
    獗，竊車後將原車牌掛至他車，或車牌偽造、變造成相似字
    母、數字，甚至找尋與原車牌之車種、車型、顏色相同之汽
    、機車，加以偽造，以避免警方查緝之情形，時有所聞，是
    依前開車牌於遭註銷後均無違規之情形，於近九年後，始有
    大量違規之異常情形，與一般正常車輛車牌使用之情形不同
    ，且該車牌亦非懸掛於原本所屬之車輛，是該車牌究係遭人
    偽造、冒用或係原車牌所有人出借予他人使用，尚有疑義。
    另本院依職權傳喚證人即駕駛人甲○○，因證人住居所已遷
    移他處而無法傳喚證人甲○○到庭，亦無從證明受議異人確
    有將牌照出借他人使用之情形。準此，受處分人是否有前述
    違規事實，即有合理懷疑存在，根據「罪證有疑，利於被告
    」之證據法則，即應為受處分人有利之認定，自難單憑原舉
    發機關上開所指情節，即遽認受處人確有上開違規之事實，
    原處分機關未及詳查，徒憑舉發機關之舉發，即對受處分人
    為首揭之處分，難認適法，爰撤銷原處分，依法為異議人不
    罰之諭知。
五、又本件業於九十六年九月二十八日依法辦理寄存送達，其聲
    明異議之二十日法定期間，應自收受送達之翌日即九十六年
    九月二十九日起算。又據法院訴訟當事人在途期間標準第二
    條第一款及第四條第一項第二款規定，若受處分人非居住於
    處罰機關所在之鄉、鎮、市者，應扣除在途期間三日，而本
    件受處分人之居住地在臺中市，與處罰機關不同在臺中縣大
    肚鄉內，應扣除在途期間為三日，故受處分人聲明異議之法
    定期間末日應為九十六年十月二十一日屆滿，然該屆滿日為
    星期日。又期間之末日為星期日、國定假日或其他休息日，
    以該日之次日為期間之末日，行政程序法第四十八條第四項
    定有明文，故異議人至遲應於九十六年十月二十二日星期一
    聲明異議。本件受處分人之聲明異議狀，於九十六年十月二
    十二日寄達於交通部公路總局臺中區監理所，由前開監理所
    收受，此有受處分人之聲明異議狀在卷可參，（見交通部公
    路總局臺中區監理所分文章）一份附卷可憑，是其聲明異議
    未逾二十日之法定期間，受處分人異議合法。原處分機關對
    違反道路交通管理事件不服裁決聲明案件移送書認本件受處
    分人提出異議已逾法定期限，容有誤會，附此敘明。
六、據上論斷，應依道路交通案件處理辦法第二十條，裁定如主
    文。
中    華    民    國    97    年    4     月    2     日
                    交通法庭  法  官  劉逸成
以上正本證明與原本無異。
如不服本裁定，應於送達後五日內向本院提出抗告狀（須附繕本
）。
                              書記官  陳青瑜
中    華    民    國    97    年    4     月    2     日


司法院資訊處製作；財團法人民間司法改革基金會備份。
